最高法院刑事判決　　　　　　　　　　 111年度台上字第62號
上　訴　人　臺灣高等檢察署高雄檢察分署檢察官何景東
被　　　告　王志文


選任辯護人　賴俊佑律師
上列上訴人因被告違反槍砲彈藥刀械管制條例案件，不服臺灣高
等法院高雄分院中華民國110 年9 月23日第二審更審判決（110
年度上更一字第32號，起訴案號：臺灣橋頭地方檢察署105 年度
偵字第5372號，106 年度偵字第6015號，107 年度偵字第1508號
），提起上訴，本院判決如下：
    主  文
原判決撤銷，發回臺灣高等法院高雄分院。
    理  由
一、本件原判決撤銷第一審依想像競合犯之例，從一重論處被告
    王志文犯非法持有可發射子彈具有殺傷力之槍枝罪刑併諭知
    沒收之判決，改判諭知其無罪，固非無見。
二、惟查：
  ㈠證據之證明力，雖得由法院本於確信自由判斷，然採用作為
    判決之依據，應說明其判斷之理由，否則即有理由不備之違
    法。又為法院據以裁判之證據，雖已調查而其內容尚未明瞭
    者，即與未經調查無異，如遽行判決，即屬應於審判期日調
    查之證據而未予調查。原判決雖以證人陳卓揚、何承諺、王
    韋博之證述、警方勘察報告、現場平面圖、照片，及勘驗被
    告於本院前審所提與何承諺於民國109 年8 月25日、同年10
    月12日之對話錄音光碟及監視器錄影檔案結果，認扣案槍、
    彈係在高雄市○○區○○路000 ○0 號之第三間鐵皮屋（下
    稱第三間鐵皮屋）居住區吧檯下方的置物空間查獲，而該址
    係李彥忠所承租之居住處，平常有上鎖，被告對該處所並無
    管理使用權限，若系爭槍、彈是賭客為提供予被告擔保賭債
    之物，被告應無放在其無法隨時進出之第三間鐵皮屋他人居
    住區之理，其於偵查中之自白即非無疑，及被告、何承諺均
    知悉系爭槍、彈持有人係李彥忠等情，資為被告有利之認定
    。然卷查，⑴上開錄音及錄影檔案係被告於案發多年後之10
    9 年10月26日，始提出於法院之「事後對話」。原判決未說
    明判斷該等「事後對話」內容如何具有真實性，而得採信之
    理由，遽採為判決之依據，自有理由欠備之違誤。⑵何承諺
    於原審證稱：其給被告新臺幣2萬5千元，是因為他說生小孩
    ，沒有錢，生活拮据，在案發之前被告就有跟其借過錢了；
    跟本案槍砲案件沒有關係；不是要被告去承擔罪，所以才給
    這個報酬（見原審更一卷第209、211頁），如果屬實，似與
    被告於第一審準備程序所辯：在偵訊筆錄（即106年9月27日
    ）之前我有去何承諺那裡工作，何承諺有請他看這些罪能不
    能幫他承擔一些（見第一審卷一第258 頁）不符。況被告於
    第一審審理時，亦更異前詞證述：是我自己出來幫何承諺認
    罪，他沒有拜託我等語（同上卷二第71頁）。究竟實情如何
    ，攸關被告上開稱係何承諺要其頂替本案槍、彈之辯解是否
    可採，原審未予調查、釐清並為必要之說明，容有調查職責
    未盡之違法。
  ㈡又稽之卷內筆錄所載，被告於警詢及偵查之初，否認持有本
    案槍、彈。而於106 年9 月27日偵訊時證稱：扣案的槍枝不
    是其所有。復謂：槍枝部分，考慮認罪，但是被查扣的毒品
    ，應該都是李彥忠的；回去再想想（是否認罪）；槍枝可能
    是之前來這裡的賭客輸錢沒有錢還，就把槍放在那裏等語（
    見偵二卷第93頁背面至第94頁）。於同年10月20日偵訊則供
    稱：承認持有槍砲罪嫌；大概是被查獲之前一個月左右的事
    情，取得地點就是在高雄市○○區○○路000○0號，就是中
    間那一間，是人家因賭博輸了，拿過來抵押；所涉毒品罪嫌
    ，不承認等語（同上偵卷第108 頁正背面）。綜觀被告之上
    開供證，係其主動對持有槍彈為認罪表示，並就槍、彈取得
    來源、時、地等內容為肯定明白之供述；另始終堅持否認涉
    犯毒品罪嫌；亦未陳稱其受有不正訊問；其自白之任意性似
    應堪認定。又員警於查閱被告手機內刪除之照片時，發現 1
    幀手持短槍照片（見偵一卷第151 頁上方）後，詢之何承諺
    亦稱：曾看見被告在第三間鐵皮屋玩過短槍（同上偵卷第14
    8 頁背面），於第一審復證述：那時李彥忠應該在場等語（
    見第一審卷二第61頁）。上情倘若無訛，似認被告曾在第三
    間鐵皮屋內把玩手槍，而上揭短槍照片是否為扣案2 槍枝之
    其中一把？凡此攸關被告上開任意性自白是否與事實相符，
    依刑事訴訟法第156條第1項規定得為證據。尚非不得調取扣
    案槍枝與該手機內之翻拍照片比對勘驗，或囑託為相關之鑑
    定，或傳訊李彥忠查證。原審未遑根究明白，調查釐清，遽
    行判決，有應於審判期日調查之證據未予調查之違法。
三、以上或係檢察官上訴意旨所指摘，或為本院得依職權調查之
    事項，應認原判決仍有撤銷發回更審之原因。
據上論結，應依刑事訴訟法第397 條、第401 條，判決如主文。
中    華    民    國   111    年    2     月    23    日
                  刑事第九庭審判長法  官  段  景  榕  
                                  法  官  鄧  振  球  
                                  法  官  汪  梅  芬  
                                  法  官  宋  松  璟  
                                  法  官  楊  力  進  
本件正本證明與原本無異
                                  書記官
中    華    民    國   111    年    2     月    24    日